【裁判字號】    99,消債抗,52
【裁判日期】    990304
【裁判案由】    聲請更生程序
【裁判全文】
臺灣高雄地方法院民事裁定            99年度消債抗字第52號
抗  告  人  甲○○
上列抗告人聲請更生事件，對於民國99年2月6日本院98年度消債
更字第1303號裁定提起抗告，本院裁定如下：
    主  文
抗告駁回。
抗告程序費用新臺幣壹仟元由抗告人負擔。
    理  由
一、抗告意旨略以：抗告人聲請更生時之債務額為新台幣（下同
    ）988,100 元，而抗告人並無任何財產，根本無從全數清償
    上開債務。抗告人聲請更生前已失業逾2 年，依此狀態確有
    不能清償債務及不能清償之虞之情事存在。又抗告人目前薪
    資僅係日後進入更生程序時，得提高還款成數之條件，不得
    以此扣除日常生活支出後之餘額認定無不能清償之虞。原裁
    定駁回抗告人更生之聲請，與消費者債務清理條例鼓勵債務
    人積極面對債務尋求重生之意旨相悖，爰依法提起本件抗告
    等語。
二、按「為使負債務之消費者得依本條例所定程序清理其債務，
    以調整其與債權人及其他利害關係人之權利義務關係，保障
    債權人之公平受償，謀求消費者經濟生活之更生及社會經濟
    之健全發展，特制定本條例。」、「債務人不能清償債務或
    有不能清償之虞者，得依本條例所定更生或清算程序，清理
    其債務」，消費者債務清理條例第3 條定有明文，是消費者
    債務清理條例之立法，其中心思想乃認陷於經濟上困境之消
    費者若任其於惡性循環之債務窘境中自生自滅，其將衍生嚴
    重之社會問題，致難以維持安定之社會經濟秩序，故有予之
    分別情形依更生或清算之程序清理其債務之必要，藉以妥適
    調整其與各相關債權人等間之權利義務關係，以謀求消費者
    經濟生活之更生機會，從而健全社會經濟發展，惟私法上之
    債之關係，係以當事人間之信賴關係為基礎，為社會經濟組
    織之重要支柱，故當事人於以法律行為追求自己之利益之際
    ，亦應顧及對方之利益，並考量債權債務在社會上之作用，
    本於誠實及信用之原則，行使其債權及履行其債務，故債務
    人之消費者欲以上開條例為其所負義務之調整者，自應本於
    誠信原則之本旨，僅在其不能清償債務或有不能清償之虞而
    使其陷於經濟上之困境時始得准許之，以避免其藉此善意之
    立法而惡意圖謀減免債務，致使社會陷於道德之危險，並因
    此使信用緊縮而造成社會經濟之動盪。
三、抗告人主張其於前業向最大債權金融機構渣打國際商業銀行
    請求共同協商債務清償方案，惟於民國98年6 月3 日業經該
    銀行通知協商不成立等情，有抗告人提出之前置協商不成立
    通知書在卷可稽，則依上開條文之規定及說明，其自應有不
    能清償債務或有不能清償之虞，且此情形業使其陷於經濟上
    之困境時，法院始須准之進行更生或清算。
四、抗告人固以其對金融機構借貸所負之債務計達988,100 元，
    惟其自96年7 月起僅靠打零工維生，每月所得15,000元，至
    98年10月起始任職台偉汽車貨運有限公司（下稱台偉公司）
    ，每月薪資45,905元，其所得扣除個人必要生活費用及子女
    扶養費用後，已不能清償債務而為本件更生之聲請，並提出
    債權人清冊、財產及收入狀況說明書、戶籍謄本、綜合所得
    稅各類所得資料清單、財產歸屬資料清單、財團法人金融聯
    合徵信中心當事人查詢個人資料回覆書、勞工保險被保險人
    投保資料表等件為證。惟查：
  (一)抗告人96年度之所得收入為248,677 元，月平均收入為20,7
    23元，97年度之所得收入則為3,600 元，名下並無其他財產
    一節，固有抗告人提出之財政部臺灣省南區國稅局綜合所得
    稅各類所得資料清單、財產歸屬資料清單在卷可憑，然抗告
    人已於98年10月間覓得工作，在台偉公司任職，當月薪資47
    ,108元一節，有抗告人提出之薪資資料在卷可稽，抗告人為
    本件更生之聲請時，既已覓得工作，自應以其目前之收入狀
    況即每月47,108元核算其償債能力。
  (二)抗告人與配偶陳資樺育有未成年子女張家愷（86年生）、張
    智翔（88年生）2 人，張家愷、張智翔名下均無財產一節，
    有抗告人提出之戶籍謄本、財政部臺灣省南區國稅局綜合所
    得稅各類所得資料清單及財產歸屬資料清單附卷可佐。而依
    內政部社會司所公佈之99年度高雄縣最低生活費標準為每人
    每月9,829 元，及抗告人陳稱未成年子女扶養費用由其與配
    偶各負擔2 分之1 ，計算抗告人個人之必要生活費用及應分
    擔之未成年子女扶養費用共為19,658元。則以抗告人目前之
    月薪資收入47,108元扣除其個人之必要生活費用及應分擔之
    未成年子女扶養費用19,658元後，抗告人每月得支配之所得
    27,450元。而抗告人所負之債務為988,100 元一節，業如前
    述，於不計息之情形下，其得清償完畢之時程約為3 年，故
    以抗告人之情況，自尚不得認其已有不能償債務或有不能清
    償之虞之情事，抗告人既無不能清償債務或有不能清償之虞
    ，復無不能維持生活之情事，依上開說明，自應駁回其更生
    之聲請。
五、綜上，抗告人之經濟情況並無不能清償債務或有不能清償之
    虞之情事，其情況自未該當消債條例准許聲請更生之要件，
    依上規定，自應駁回其更生之聲請，原審裁定駁回抗告人更
    生之聲請，依法即無違誤，抗告意旨指摘原裁定不當，求予
    廢棄另為裁定，為無理由，自應予以駁回。
六、據上論結，本件抗告為無理由，依消費者債務清理條例第15
    條，民事訴訟法第495 條之1 第1 項、第449 條第1 項、第
    95條、第78條，裁定如主文。
中    華    民    國    99    年    3     月    4     日
                      民事第七庭審判長法  官  林紀元
                                      法  官  蘇姿月
                                      法  官  黃悅璇
以上正本證明與原本無異。
本裁定不得再抗告。
中    華    民    國    99    年    3     月    4     日
                                      書記官  蔡靜雯

司法院資訊處製作；財團法人民間司法改革基金會備份。
